【裁判字號】    96,易,1590
【裁判日期】    970716
【裁判案由】    詐欺
【裁判全文】
臺灣士林地方法院刑事判決              96年度易字第1590號
公  訴  人  臺灣士林地方法院檢察署檢察官
被      告  丙○○
選任辯護人  黃達元律師
上列被告因詐欺案件，經檢察官提起公訴（96年度偵字第8284、
9754號），及移送併案審理（臺灣士林地方法院檢察署96年度偵
字第14787 號、96年度偵字第14483 號，臺灣高雄地方法院檢察
署97年度偵字第11550 號），被告為有罪之陳述，本院合議庭裁
定改行簡式審判程序，並判決如下：
    主  文
丙○○幫助犯詐欺取財罪，處有期徒刑貳月，如易科罰金以新臺
幣壹仟元折算壹日。
    事  實
一、丙○○得預見其提供帳戶予不相識之人，可能幫助他人詐欺
    之用，竟仍不違其本意，基於幫助詐欺之犯意，於民國96年
    4 月14日下午6 時35分許，同時將其所有第一商業銀行東湖
    簡易型分行（下稱第一商銀東湖分行）帳號00000000000 號
    帳戶、合作金庫商業銀行民族分行（下稱合作商銀民族分行
    ）帳號0000000000000000號帳戶及安泰商業銀行內湖簡易型
    分行（下稱安泰商銀內湖分行）帳號00000000000000號帳戶
    之存摺、印章、提款卡及密碼，以快遞送貨之方式，送至高
    雄市○○區○○路249 號超峰快遞武廟站，再由詐欺集團成
    員鍾智鵬前往上揭地點取件，供該詐欺集團作為掩飾及藏匿
    詐欺所得之用。嗣該詐欺集團某成員(一)於96年4 月27日上午
    9 時許，撥打電話向戊○○佯稱其中獎需繳交保證金云云，
    致戊○○陷於錯誤，於96年4 月27日上午11時許，依該詐欺
    集團成員指示無摺存入新臺幣（下同）5 萬3,400 元至黃品
    銘前揭第一商銀東湖分行之帳戶內；(二)於96年4 月間，以林
    子銘申請之000000 0000 電話通知己○○○佯稱中獎，需要
    繳納稅金，致己○○○陷於錯誤，遂依指示於96年4 月23日
    中午12時許，匯款5 萬5,200 元至丙○○前揭第一商銀東湖
    分行之帳戶內；(三)於96年4 月間某日，以電話通知乙○○佯
    稱中獎，需要繳納稅金，致乙○○陷於錯誤，遂依指示轉帳
    33萬元（併案意旨書誤載為32萬8,000 元）至丙○○前揭第
    一商銀東湖分行之帳戶內、17萬825 元至丙○○前揭安泰商
    銀內湖分行帳戶、10萬元至丙○○前揭合作商銀民族分行帳
    戶內；(四)於96年4 月24日，以電話通知甲○○佯稱中獎，需
    要繳納稅金，致甲○○陷於錯誤，於96年4 月24日匯款6 萬
    元、96年4 月26日匯款4 萬元至丙○○前揭合作商銀民族分
    行帳戶內；(五)於96年4 月23日，以電話通知丁○○佯稱中獎
    ，需要繳納稅金，致丁○○陷於錯誤，於96年4 月23日匯款
    6 萬元、96年4 月25日匯款8 萬元至丙○○前揭合作商銀民
    族分行帳戶內。上開款項均即被提領一空，前揭被害人等方
    知受騙，始報警循線查獲上情。
二、案經臺北市政府警察局內湖分局報請臺灣士林地方法院檢察
    署檢察官偵查起訴及移送併案審理。
    理  由
一、前揭犯罪事實，業據被告丙○○於本院準備程序及審理時供
    認不諱（見本院97年5 月14日準備程序筆錄及97年5 月14日
    、97年6 月4 日、97年6 月25日審判筆錄），核與被害人戊○○、乙○○及甲○○於警詢時指述、告訴人己○○○及丁○○於警詢時指訴情節相符（見第8284號偵查卷第3 至4 頁
    ，第9754號偵查卷第5 至6 頁，第09700 號警偵卷第13至14
    頁，第14787 號偵查卷第78至79頁、第84至85頁，第17430
    號偵查卷第5 至6 頁），復有第一商銀東湖分行96年5 月11
    日一東湖字第9006號函覆之被告第一商銀東湖分行帳號0000
    0000000 號帳戶存款開戶暨往來業務項目申請書、身分證影
    本、健保卡影本、交易明細表、被害人戊○○之第一商銀存
    款存根聯、告訴人己○○○玉山銀行匯款憑條、合作商銀民
    族分行96年5 月22日合金民族字第0960002141號函覆之被告
    合作商銀民族分行帳號0000000000000000號帳戶基本資料及
    交易明細表影本各一份、被害人甲○○合作金庫銀行存款憑
    條、告訴人中國信託商業銀行匯款申請書影本各二份在卷可
    資佐證（見第8284號偵查卷第19至22頁、第18頁，第9754號
    偵查卷第22頁、第29至31頁，第09700 號警偵卷第9 至10頁
    ，第14787 號偵查卷第87頁，第17430 號偵查卷第54至57頁
    、第68頁），足徵被告自白與事實相符。本件事證明確，被
    告犯行堪以認定。
二、查金融存摺事關個人財產權益之保障，其專有性甚高，一般
    人均有妥為保管及防止他人任意使用之認識，且該等專有物
    品如落入不明人士手中，極易被利用為與財產有關之犯罪工
    具，此為吾人依一般生活認知所易於體察之常識。而本件被
    告已為成年之人，應可明確知悉存摺、印鑑章、提款卡及密
    碼等有關個人財產、身分之物品，倘淪落於不明人士手中，
    極易被利用為與財產有關之犯罪工具，而在能預見提供自己
    存摺、印鑑章、提款卡及密碼予不認識之人，可能遭人將之
    作為從事詐欺取財等犯罪行為工具之下，卻又將上開帳戶等
    之存摺、印鑑章、提款卡及密碼，交付予詐騙集團成員使用
    ，顯然對於該帳戶等將作為不法使用有所認知，雖卷內事證
    並無積極證據證明被告知悉該收受帳戶之詐欺集團成員鍾智
    鵬及所屬詐欺集團成員將如何犯罪，而無法推定被告與該詐
    欺集團成員有共同實施詐欺犯行之犯意聯絡，惟被告既對金
    融帳戶交付他人使用，可能遭持以從事詐欺財產犯罪有所認
    知，其有幫助他人犯詐欺取財罪之不確定犯罪故意甚明。
三、按刑法上之幫助犯，係指以幫助之意思，對於正犯資以助力
    ，而未參與實施犯罪之行為者而言。被告基於幫助之犯意，
    將其所有存摺等物交付他人詐欺取財，為幫助犯。核被告所
    為，係犯刑法第30條第1 項幫助犯同法第339 條第1 項詐欺
    取財罪。被告以一次提供帳戶之幫助行為，幫助該詐欺集團
    分別詐騙被害人戊○○、己○○○、乙○○、甲○○及丁○○等人，致其等陷於錯誤，因而交付財物，其中被害人雖有
    數名，惟被告提供帳戶之行為僅有一個，應僅論以一個幫助
    詐欺取財之行為。而被告之行為僅止於幫助，應依刑法第30
    條第2 項之規定，按正犯之刑減輕其刑。又檢察官移送併案
    審理部分（臺灣士林地方法院檢察署96年度偵字第14787 號
    、96年度偵字第14483 號，臺灣高雄地方法院檢察署97年度
    偵字第11550 號），雖未據檢察官提起公訴，惟與本件起訴
    被告幫助詐欺罪部分，核屬同一事實，為起訴效力所及，本
    院自應併予審究。爰審酌被告犯罪動機、生活狀況及犯罪所
    生危害，與被告提供帳戶供他人詐財使用，使犯罪偵查困難
    ，被害人追償無門，及犯罪後供認犯行之態度，並考量被告
    已賠償被害人戊○○15,000元、己○○○15,000元、甲○○
    30,000元及丁○○40,000元（見本院97年6 月4 日審判筆錄
    及卷附郵政國內匯款執據影本共3 紙）等一切情狀，量處如
    主文所示之刑，並諭知易科罰金之折算標準。又本案被告雖
    於96年4 月14日下午6 時35分許交付帳戶予他人，然係於96
    年4 月23日至96年4 月27日犯幫助詐欺取財罪（幫助犯係從
    屬於正犯而成立，以正犯已經犯罪為要件，故幫助犯並非其
    幫助行為一經完成，即成立犯罪，必其幫助行為或其影響力
    持續至正犯實施犯罪始行成立），自不得適用中華民國九十
    六年罪犯減刑條例減刑，附此敘明。
四、被告所有之第一商銀東湖分行帳號00000000000 號帳戶、合
    作商銀民族分行帳號0000000000000000號帳戶及安泰商銀內
    湖分行帳號00000000000000號帳戶之存摺、印章、提款卡及
    密碼等物，雖係其所有供犯罪所用之物，但未經扣案，且迄
    今仍未取回，因非屬義務沒收之物，故不予宣告沒收。
據上論斷，應依刑事訴訟法第299 條第1 項前段、第273 條之1
第1 項，刑法第339 條第1 項、第30條第1 項、第2 項、第41條
第1 項前段，刑法施行法第1 條之1 ，判決如主文。
本案經檢察官高俊申到庭執行職務。
中    華    民    國    97    年    7    月    16     日
                  刑事第六庭法  官  周明鴻
以上正本證明與原本無異。
如不服本判決應於判決送達後10日內向本院提出上訴狀，其未敘
述上訴之理由者並得於提起上訴後20日內向本院補提理由書 (均
須按他造當事人之人數附繕本)。
                            書記官  丁梅芬
中    華    民    國    97    年    7     月    16    日
附錄論罪科刑法條：第339條第1項
意圖為自己或第三人不法之所有，以詐術使人將本人或第三人之
物交付者，處 5 年以下有期徒刑、拘役或科或併科 1 千元以下
罰金。


司法院資訊處製作；財團法人民間司法改革基金會備份。
